臺灣高等法院臺中分院刑事判決　　 96年度上更(一)字第158號
上　訴　人　臺灣苗栗地方法院檢察署檢察官
被　　　告　戊○○
　　　　　　　　　　國民
　　　　　　　　　　（另案於臺灣臺中監獄執行中）
選任辯護人　王銘助律師
上列上訴人因被告妨害自由案件，不服臺灣苗栗地方法94年度訴
字第103號中華民國95年1月24日第1審判決（起訴案號：臺灣苗
栗地方法院檢察署93年度偵字第4200號），提起上訴，經最高法
院第1次發回更審，本院判決如下：
    主  文
原判決關於戊○○被訴加重強盜罪部分撤銷。
戊○○共同以非法挾持方法剝奪人之行動自由，累犯，處有期徒
刑壹年捌月。
    事  實
一、戊○○前有違反藥物藥商管理法、搶奪、違反麻醉藥品管理
    條例、竊盜、贓物等多項前科，最近1次則於民國（以下同
    ）90年間，因違反毒品危害防制條例案件經臺灣臺中地方法
    院以90年度中簡字第204號判處有期徒刑4月，90年12月24日
    確定，於92年9月1日入監執行，至92年12月31日執行完畢，
    猶未知悔改。緣丁○○（另經本院以95年度上訴字第695、6
    96號判處罪刑確定。）因認定其父郭豐國違反毒品危害防制
    條例案件係經己○○密報始為警查獲，認己○○應賠償其損
    失，己○○因而於92年間開立面額新臺幣（以下同）100 萬
    元之本票1紙予丁○○，並曾支付部分款項，迄93年6月間，
    己○○不再支付款項，丁○○竟起以挾持方式而逼迫己○○
    還債之犯意，夥同具有共同犯意聯絡之戊○○、乙○○、丙○（上2人亦經本院以95年度上訴字第695、696號判處罪刑
    確定。）及另2名姓名年籍均不詳之成年男子，於93年11月7
    日上午9時20分許，由乙○○駕駛丙○所竊得之車牌號碼5J-
    8889號黑色賓士自用小客車，搭載丁○○、戊○○、丙○3
    人，其他2人則另乘1部車牌號碼不詳之車輛，共同至苗栗縣
    苗栗市○○里○鄰○○路792巷11號己○○住處，由戊○○持
    疑似槍枝之物（未扣案，無事證證明有殺傷力，亦無從證明
    即為戊○○所有另經扣案於本院95年度上訴字第
    695、696號判決中認定具有殺傷力之槍枝。）入內，將己○○強行押上前述賓士車後，仍由乙○○駕車，戊○○乘右前
    座，丁○○、丙○2人分乘後座左、右旁，並令己○○坐在
    後座中間，以利看管，且用眼罩將己○○眼睛矇上，使己○○不能抗拒而予挾持，再將己○○身上所有車牌號碼
    2685-HN號中華三菱黑色自用小客車之鑰匙取走，其間丁○○及戊○○並出手毆打己○○，逼問前述車牌號碼2685-HN
    號車輛之暗鎖位置，得知所在後即啟動使用該車，而以強暴
    方式妨害己○○行使對上該車輛之權利，隨即將己○○載往
    苗栗縣苗栗市「吉元大樓」，欲由己○○向其友人借貸方式
    清償上揭本票款項，因未遇己○○友人而未果，丁○○等人
    又將己○○強行載至苗栗縣境內某不詳地點山區，以拳腳毆
    打、潑汽油、挖地洞、命學狗爬，及命己○○爬上水塔跳下
    方式逼迫己○○支付上揭簽發本票面額款項，己○○不堪凌
    虐，只得以電話向其友人林文義商請調借現金匯入丁○○之
    郵局帳戶內，林文義雖應允之，惟並未匯款。戊○○、丙○
    、乙○○3人後因另有事，遂於是日下午離去，丁○○及其
    餘2名男子則繼續挾持己○○，迄至當日夜間，丁○○及該2
    名男子復將己○○押至張正竑與陳玫竹（另經臺灣苗栗地方
    法檢察署檢察官為不起訴處分。）位於苗栗縣三義鄉勝興村
    二十份132號居處過夜，丁○○及該2名男子並在房間內看管
    己○○而共同拘禁之，俟93年11月8日中午12時許，己○○
    趁隙逃出張正竑上揭住處至苗栗縣警察局苗栗分局三義分駐
    所報案，丁○○等人發現己○○已逃逸，遂於約10分鐘後即
    駕駛己○○所有車牌號碼2685-HN號自用小客車逃逸。
二、案經苗栗縣警察局苗栗分局報請臺灣苗栗地方法院檢察署檢
    察官偵查起訴。
    理  由
壹、證據能力部分：
一、按被告以外之人（包括證人、鑑定人、告訴人、被害人及共
    同被告等）於審判外之陳述雖不符刑事訴訟法第159條之1至
    之4等4條之規定，而經當事人於審判程序同意作為證據，法
    院審酌該言詞陳述或書面陳述作成時之情況，認為適當者，
    亦得為證據；當事人、代理人或辯護人於法院調查證據時，
    知有刑事訴訟法第159條第1項不得為證據之情形，而未於言
    詞辯論終結前聲明異議者，視為有前項之同意，同法第159
    條之5定有明文。立法意旨在於傳聞證據未經當事人之反對
    詰問予以核實，原則上先予排除。惟若當事人已放棄反對詰
    問權，於審判程序中表明同意該等傳聞證據可作為證據；或
    於言詞辯論終結前未聲明異議，基於尊重當事人對傳聞證據
    之處分權，及證據資料愈豐富，愈有助於真實發見之理念，
    且強化言詞辯論主義，使訴訟程序得以順暢進行，上開傳聞
    證據亦均具有證據能力。是本件同案被告丁○○於警詢中之
    供述（93年度偵字第4200號偵查卷第1宗第第48～65頁）、
    同案被告乙○○於警詢中之供述（同上偵查卷第69～92頁）
    、同案被告丙○於警詢中之供述（同上偵查卷第114～126頁
    ）、證人陳玫竹於警詢中之證述（同上偵查卷第128～136頁
    ）、證人張正竑於警詢中之證述（同上偵查卷第138～140頁
    ）、證人王浩宇於警詢中之證述（同上偵查卷第187～190頁
    ）、證人吳明鳳於警詢中之證述（同上偵查卷第191～192頁
    ）、被害人己○○於警詢中之指訴（同上偵查卷第157～164
    頁）、同案被告丁○○、乙○○、丙○3人於偵查中之供述
    、證人陳玫竹、張正竑2人於偵查中之證述（93年度偵字第4
    200號偵查卷第3宗第2～27、50～54頁）、被害人己○○於
    偵查中之指訴（同上偵查卷第61～66頁）、被告丁○○、丙○、乙○○3人於偵查中之供述、被害人己○○於偵查中之
    指訴（93年度偵字第4200號偵查卷第4宗第25～32、42～43
    、45～46、47～50頁）、證人徐志瑋於偵查中之證述（同上
    偵查卷第41～42頁）等之陳述內容均為被告以外之人於審判
    外之陳述，惟被告於本院行準備程序時對於上開陳述內容已
    表示無意見，並表示不須再行傳喚上開人員到庭陳述、詰問
    ，本院復審酌上開陳述內容作為情況並無違背程序規定，自
    應具有證據能力。
二、次按刑事訴訟法第159條之4規定，除前3條之情形外，下列
    文書亦得為證據：「一、除顯有不可信之情況外，公務員職
    務上製作之紀錄文書、證明文書。二、除顯有不可信之情況
    外，從事業務之人於業務上或通常業務過程所須製作之紀錄
    文書、證明文書。三、除前2款之情形外，其他於可信之特
    別情況下所製作之文書。」，此係因公務員職務上製作之紀
    錄文書或證明文書，係公務員依職權所為，與其責任、信譽
    攸關，若有錯誤、虛偽，公務員可能因此擔負刑事及行政責
    任，且該等文書經常處於可能受公開檢查之狀態，其正確性
    及真實之保障極高；另從事業務之人在業務上或通常業務過
    程製作之上開文書，因係於通常業務上不間斷而規律之記載
    ，一般均有會計等人員校對，記錄時亦無預見日後將作為證
    據之偽造動機，其虛偽之可能性較小，且如讓製作者以口頭
    方式在法庭上再重述過去之事實或數據，實際上有其困難，
    二者具有一定程度之不可代替性，是除非有顯不可信之情況
    外，上開公務文書或業務文書應均具有證據能力；是本件苗
    栗縣警察局苗栗分局職務上製作之贓物認領保管單、車輛竊
    盜失竊作業-查獲車輛認可資料、搜索扣押筆錄、扣押物品
    目錄表各1件（93年度偵字第4200號偵查卷第1宗第165、168
    、194～197頁）、被害人指認相片5張、證人吳明鳳指認相
    片1張、證人王浩宇指認相片1張、證人陳玫竹指認相片1張
    、被告相片4張、被害人被囚禁地點及受有傷害相片20張、
    被告妨害被害人經過路線相片12張、（93年度偵字第4200號
    偵查卷第2宗第2～6、7、8、9、10～13、15～24、26～38頁
    ）等文書證據，並無顯不可信情事，均應具有證據能力。
貳、實體理由：
一、訊據被告戊○○固不否認有於93年11月7日上午9時20分與同
    案被告丁○○、乙○○、丙○及另2姓名年籍不詳成年男子
    同至被害人己○○上述住所帶出被害人，同行期間被害人曾
    以電話向友人林文義商請匯款，迄93年11月8日中午12時許
    ，其與同案被告乙○○、丙○3人始先行離開等部分事實，
    惟矢口否認有何不法犯行，辯稱：「當時己○○是自願出來
    的，我們並沒有挾持他，也沒有用強暴方式要他出來。」等
    云云。
    經查：
　　(一)、上揭事實已據被害人分別於：１、警詢時指訴稱：「歹
  　徒告訴我車及房子抵押貸款，這些抵押品足夠贖款支付。」
    、「（你當時被押上賓士車時，歹徒有無行搶你其他財物？
    ）其中1名歹徒把我身上掛著之自小客車鑰匙強行拿走，他
    們知道我的車子停於廣場（媽祖廟），將我車號2685-HN自
    小客車要強行開走時，因該車有暗鎖無法發動，歹徒就動手
    毆打我逼問該車暗鎖位置，我因受不了毒打，所以將暗鎖位
    置告訴歹徒。然後2685-HN車子也被歹徒一同開走。」、「
    （你被押往山區時，歹徒叫你做何事？）丁○○及其他男子
    ，歹徒拿出1支圓鍬叫我在地面挖1個洞，結果我挖很慢，歹
    徒就對我拳打腳踹，並叫我改用手挖，結果我挖了約2-3分
    鐘，歹徒又叫我學狗爬，其中又有歹徒用腳踹我，歹徒隨後
    把我眼睛之毛巾取下，叫我爬上一處水塔要我跳下地面，我
    不從，歹徒叫我跪下，然後用汽油潑在我頭上後，其中歹徒
    又說要將我押往另外一處，又將我眼睛矇住，押上同輛賓士
    車，押往一處歹徒稱「老爹」的地方，他們將我押進去，歹
    徒拿出1根菸叫我抽，當時我不知道時間待多久，歹徒又說
    要把我押往外縣市。」等語（見93年度偵字第4200號卷第1
    宗第157、160、161頁）。
    ２、於偵查中：(1)、指訴稱：「6個人去我家，一到我家就
    把槍拿出來敲我、打我，他們說白天敢來，就不怕我叫救命
    ，我有聽到丁○○說把我押走，有事他要負責。」、「（上
    車後的情形？）剛上車沒有什麼動作，轉到中山路後就拿1
    條毛巾把我眼睛矇住，後來繞很久，後來叫我下車時，就在
    山上哪邊的山上我不知道，下車後就先把我毒打，後來叫我
    挖傘兵坑，學狗爬，還有拿汽油澆在我頭上，還拿出打火機
    說要把我燒死。」、「....，【戊○○我有印象，他有用腳
    踹我，他腳放在我肩膀上】，【他叫我打電話去向人家借錢
    】」。」、「（本票是在這個時候簽的？）在「老爹」那邊
    就已經簽了。」、「（去到三義的情形？）到三義時，我走
    路就會痛了，他們就叫我好好睡一覺，他們叫我明天再聯絡
    錢快點來。」（見93年度偵字第4200號卷第3宗第62～65頁
    ）。
    (2)、於94年1月24日偵查中指訴稱：「其中有1個人說我要吃
    子彈喔，丁○○的手有放在衣服裡，好像有槍的樣子，但是
    我沒有看到，【但是其中有1個人有拿槍出來】。」、　「
    （在整個過程中，丁○○有無打你？）有，把我載走至山上
    叫我挖傘兵坑時，【有打我】，【在車上，2個人夾著我，
    我左邊是丁○○，也有打我】。」、「（對本票的事有何說
    法？）我為什麼要寫本票給他，是在「老爹」家裡他們強迫
    我簽的。」、「（問己○○：有無匯過錢？）因為丁○○住
    院說沒錢，丁○○打電話請我幫忙，至於5萬元的，是何人
    匯的，我不知道。」等語。
    (3)、於94年1月25日偵查中指訴稱：「（去你家時，戊○○
    身上有無拿武器？）去我家時，【就是他拿槍，真或假槍，
    我不知道】。」、「若他們說我是自願上車，為何我的車子
    會在他們手上，而且我的車子有暗鎖，如果不是被打，他們
    怎麼會知道。」等語（見93年度偵字第4200號卷第4宗第25
    至27、46、50頁）甚詳。
    ３、且被害人因此受有傷害之事實，亦有被害人受有傷害之
    相片6張附於93年度偵字第4200號偵查卷第18～20頁可憑，
    是被害人所指訴曾為同案被告丁○○、乙○○、林彬、夥同
    被告、及另2名姓名年籍不詳成年男子挾持並毆打致受有傷
    害之事實部分，自堪採信。
    (二)、而被害人上揭指訴內容，亦核與同案被告丁○○、乙○○、林彬3人下列分別供述、證人陳玫竹、張正竑、王浩宇
    、吳明鳳4人分別證述情節相當：
    １、同案被告丁○○：(1)、於93年11月17日警訊時供述：「
    上車後告訴丙○陪我去苗栗市○○路「天雲廟」旁找1位中
    醫師己○○。當時要找他拿錢。」、「....，因我爸爸（郭
    豐國）入獄前己○○有答應我爸爸每個月要匯款新臺幣5千
    至他監獄的帳戶，....，所以我之前有去找過他己○○便答
    應我每月（不一定的日期）要交給我新臺幣5千元，轉交至
    我爸爸監獄的戶頭內，結果有1次（約在今年春節前後）先
    給我新臺幣5萬元及2萬元（詳細時間忘記了），之後就沒有
    再給我了，....，約在3個月前我去他店裡找己○○，他便
    開立1張本票面額新臺幣100萬元（到期日我不清楚），於10
    月15日間他約我在11月6、7日去他店裡，拿1半（新臺幣50
    萬元）所以在案發當日（93年11月7日早上8時30分後）我才
    會跟乙○○、戊○○、丙○他們一起過去向己○○拿錢」、
    「....，己○○坐於該車後座中間位置，....。」、「（他
    當時睡在該房間何位置？）進入房間右邊轉角處。」、「..
    ..，該張本票在戊○○身上。」、「我當時睡在房門正對面
    。」等語（見93年度偵字第4200號卷第1宗第52～56、58 、
    61頁）。
    (2)、於93年11月18日偵查中供述：「我們有發生口角，我有
    打他，....，但是我打他，沒有像他所說的那麼嚴重。」、
    「只有我打他。」、「（你帶走己○○那段時間，己○○有
    無請朋友匯5萬元給你？）有，是己○○自己打電話叫他朋
    友匯來。」（見93年度偵字第4200號卷第3宗第7、8頁）、
    94 年1月24日偵查中供述：「（你剛被捉來時，有承認打己○○？）我有承認沒錯。」、「（對本票有何辯解？）在這
    件事之前，約10月底時，己○○在他家自己說要簽給我們的
    ，那時我就有這張本票了。」、「（本票為何交給戊○○？
    ）要去己○○家的路上，我在車上拿給他們看，本票就一直
    放在他們那邊，我本來打電話給丙○，我不知道他們是戊○○、乙○○來，但是他們來時，就是一起來。」、「（有何
    證明本票是己○○簽給你的？）去己○○家簽本票時，我是
    請徐志瑋載我去的。」、「（徐志瑋有看到己○○寫本票？
    ）有。」、「（還有何事要和己○○對質的？）我有存摺簿
    可以證明己○○之前就有匯錢給我，有1條5萬元的錢，還有
    1 條2千元的。」等語（見93年度偵字第4200號卷第4宗第26
    、27、29頁）。
    (3)、於原審法院94年3月8日訊問時供述：「當初我在當兵時
    ，我跟己○○就認識了，現在我還有郵局存摺在苗栗看守所
    ，可以證明他之前就已經有匯5萬元給我的紀錄，還有1條2
    千元的，是我在國軍醫院領的，....。」、「....，我跟己○○單獨的時候，我承認我有打他。」、「....，之前我就
    有跟己○○借過車子，....，知道車子的暗鎖在哪裡」、「
    至於100萬元的本票，是己○○之前跟我爸爸講好的，所以
    在10月份的時候，他自己簽給我的，我沒有要他簽給我，是
    他要讓我比較安心。」等語（原審卷(一)第84頁）。
    ２、(1)、同案被告乙○○於93年11月18日警訊時供述：「（
    於93年11月7日9時許你人在何處？做何事？）我當時在苗栗
    市○○路媽祖廟旁巷子進去（中正路792巷11號）己○○家
    ，【我與丁○○、丙○、戊○○等4人共同前往向己○○討
    債】。」、「因為丁○○持有己○○所開立之新臺幣100萬
    本票影本，所以共同前往討債」、「由我駕駛，【戊○○坐
    右前座擔任指揮】，【丁○○坐左後座，被害人坐後面中間
    ，丙○坐右後座】。」、「我們【先押】己○○去苗栗市「
    吉元大樓」向他朋友拿錢，但他朋友不在家，我們又去苗栗
    市「陽明山莊」找丁○○朋友家中繼續向己○○討債」、「
    （丁○○是如何逼迫己○○簽立面額100萬元本票？）之前
    就有了，丁○○之前就拿給我看過了。」等語（見93年度偵
    字第4200號卷第1宗第80～82頁）。
    (2)、於93年11月18日偵查中供述：「（己○○坐什麼位子？
    ）後面中間，旁邊是丙○、丁○○。」等語（見93年度偵字
    第42 00號卷第3宗第12頁）。
    (3)、於原審法院94年3月8日訊問時供述：「....，我們到己○○的中醫診所去，【我們到診所去跟己○○要錢，發生口
    角】，....，在車上時，丁○○問己○○錢要怎麼還。我和
    戊○○坐前面，丁○○跟丙○坐在己○○兩邊，....。」等
    語（見原審卷(一)第61頁）。
    ３、(1)、同案被告丙○於93年11月18日警訊時供述：「....
    ，上車後丁○○告訴我們說去那裡找一位中醫師己○○，要
    找他拿錢。」、「當時丁○○說己○○欠他爸爸錢，所以要
    我們一起進去。」、「他有拿1張己○○所簽之100萬本票給
    我、戊○○及乙○○看。」、「....，【己○○坐於該車後
    座中間位置】。」等語（見93年度偵字第4200號卷第1宗第
    118 ～120頁）。
    (2)、於93年11月18日偵查中時供述：「（為何己○○身上有
    傷？）好像是因為還錢的問題，【丁○○、己○○雙方互打
    】。」等語（見93年度偵字第4200號卷第3宗第18頁）。
    (3)、於94年3月8日原審訊問時供述：「我們到了後丁○○就
    拿1張本票給我們看，要我們跟他一起去收錢。....，也沒
    有人逼己○○簽那100萬元的本票，本票是原來就有的。我
    們只有去要債，沒有逼他寫本票，....。」等語（見原審卷
    (一)第70頁）。
    ４、證人陳玫竹於93年11月8日警訊時證述：「我看到的是
    經警方告知（之）己○○睡進入房間右邊角落，像正常人躺
    著在睡覺，另外鍋蓋（即丁○○）及其朋友睡進入房間中間
    ，也是正常在睡覺。」（見93年度偵字第4200號卷第1宗第
    129頁背面）、93年11月18日偵查中時證述：「【我看己○○來時，他的衣服有髒髒的腳印】，其他的部分沒有注意，
    只是【己○○走路的樣子好像有點痛的感覺】。」等語（見
    93年度偵字第4200號卷第3宗第26頁）。
    ５、證人張正竑於93年11月18日警訊時證述：「（該房間平
    時放置何物品？）平時都是空的沒有放置何物品。」、「（
    你當時看見他們睡覺的相關位置為何？）丁○○等3人睡於
    進入房門正前方，【被害人己○○睡於進入房間右邊角落處
    】。」等語（見93年度偵字第4200號卷第1宗第139頁）。
    ６、證人王浩宇於93年11月8日警詢時證述：「【93年11月8
    日下午14時52分時1位朋友（綽號「鍋蓋」真實姓名不詳）
    打我行動電話，稱己○○所有之自小客車在他那裡叫我下來
    （當時我在「菲力電子遊藝場」）開給己○○】。」、「丁○○打電話給我時告訴我己○○的自小客車在他（丁○○）
    那邊，他現在不方便還給他叫我開回去還給他。」、「他先
    要我上他當時所駕駛己○○的自小客車後，載我至民族路「
    巨蛋體育場」後丁○○外另有1位男子便叫計程車離開，離
    開時我問丁○○要開車去哪裡，郭告訴我可能在三義分駐所
    。」等語（見93年度偵字第4200號卷第1宗第188、189頁）
    。
    ７、證人吳明鳳於93年11月8日警訊時指述：「（你何時發
    現被害人己○○逃離該處所？）93年11月8日中午12時許。
    」、「因我住居所正好位於我租屋處對面，中午吃飯時就發
    現【有1名中年男子（事後才知是被害人己○○）匆忙從該
    租屋處跑出來】，【隨即攔下1部宅急便的車子我在旁邊聽
    見被害人稱趕快送我去報案】（我聽到好像他被人殺還是殺
    到人），該宅急便的駕駛很不願意載他，是因被害人吊在他
    車門上所以宅急便的駕駛才載他離開。」、「【被害人逃離
    後約10分鐘許該處所就有3名男子從該處所匆忙離開】。」
    、「（你為何知道就是他丁○○？）因他當時要離開該現場
    時另2名不知名之男子問我說剛剛跑掉之男子哪裡去了，我
    便問丁○○發生何事，郭便說跑掉之被害人欠我100多萬元
    ，隨即便與另2名不知名之男子駕車離開。」、「（他們駕
    駛何種類車輛離開？）中華三菱黑色車號：2685-HN。」等
    語（93年度偵字第4200號卷第1宗第191、192頁）。
    (三)、且被告戊○○於警訊、偵訊及原審法院審理中並不諱言
    其有下列行為：
    １、於93年11月18日第1次警訊時供述：「上車後丙○告訴
    我去苗栗市○○路不知什麼名稱廟旁找一位中醫師姓謝的醫
    師。當時要找他收帳。」、「因為姓謝的醫師欠丁○○父親
    錢，丁○○才過去找他。」、「（己○○被帶入該車時乘座
    位置？）【好像是坐後座中間】。」、於93年11月18日第2
    次警訊時供述：「（丁○○說己○○有欠他父親100萬元，
    你有無看見借據或其他資料？）【他有拿1張己○○所簽立
    100萬元本票給我看】。」、「（丁○○稱己○○所開立之
    本票新臺幣150萬元本票已經交給你，是否有此事？）是新
    臺幣100萬元，不是150萬元，願提供給警方參辦。」、「
    （你稱丁○○交給你新臺幣100萬元本票，要提供給警方經
    聯絡為何尚未提示？）等我聯絡我家人後再提示給警方。
    」等語（見93年度偵字第4200號卷第1宗第98至100、103、
    105、107頁）。
    ２、於93年11月18日、93年12月3日及94年1月25日偵查中分
    別供述：「（為何己○○身上有傷？）好像是分手後，【丁○○打他的】。」、「（本票警察有無扣案？）本票現在放
    在我家。」、「【我去己○○家時，我有下車】，....。」
    、「（丁○○何時把本票交給你？）要去己○○家之前，去
    頭屋載丁○○之後，丁○○在車上拿給我的。」等語（見93
    年度偵字第4200號卷第3宗第18、46、54頁）。
    ３、於94年3月8日原審訊問時供述：「加重強盜部分，當初
    確實是丁○○拿著那100萬元的本票，【請我們跟他一起去
    要錢的】。」、「....，是丁○○跟丙○及乙○○他們去己○○家，....。」等語（見原審卷(一)第77頁）。
    (四)、依據上開告訴人指訴、被告與同案被告丁○○、乙○○
    、丙○分別供述、證人陳玫竹、張正竑、王浩宇、吳明鳳分
    別證述情節，堪認本案起因乃同案被告丁○○認為其父郭豐
    國所犯違反毒品危害防制條例罪係由被害人向警察機關檢舉
    而查獲，被害人因而於事後開立面額100萬元之本票交予同
    案被告丁○○作為賠償郭豐國入獄之損失，惟其後被害人並
    未依約給付該本票票面金額，同案被告丁○○心有未甘，乃
    於93年11月7日上午9時20分許，夥同被告、同案被告乙○○
    、丙○、及另2名姓名年籍不詳之成年男子，共同至被害人
    上揭住處，以挾持、限制被害人行動自由等方式，強行將被
    害人帶出，以逼迫被害人還款之事實應屬明確。被告固辯稱
    被害人係自願與渠等同行云云，惟同案被告丁○○與被害人
    縱有上述本票債務，被害人如有還債之意可自行籌款或向其
    友人商借償還，並無須與被告、同案被告乙○○、丙○等人
    同行籌措款項，況被告、同案被告丙○、乙○○等與被害人
    均不相識，又受同案被告丁○○約集而前往被害人上述住處
    ，被害人如非遭強行挾持無從脫身又何須於93年11月7日夜
    晚至93年12月8日與被告丁○○等人夜宿證人張正竑上揭住
    處而不能返回其住所就寢，再被害人指述遭被告命令挖地洞
    及命學狗爬，依卷附照片所示（93年度偵字第4200號卷第15
    ～21頁）被害人手部及指甲確殘留泥土、雙腿膝蓋有多處傷
    勢，此均可佐證被害人所述遭毆打凌虐等情符實，更參之證
    人吳明鳳證述被害人離開證人張正竑住處時確係狼狽不堪，
    甚至不惜以攀住他人貨車車門方式逃離，與同案被告丁○○
    於發現被害人逃離時，旋匆忙駕駛被害人車輛離開等情，均
    可明證被害人所述實非虛罔；此外，且有苗栗縣警察局苗栗
    分局職務上製作之贓物認領保管單、車輛竊盜失竊作業-查
    獲車輛認可資料、搜索扣押筆錄、扣押物品目錄表各1件（
    93年度偵字第4200號偵查卷第1宗第165、168、194～197頁
    ）、被害人指認相片5張、證人吳明鳳指認相片1張、證人王
    浩宇指認相片1張、證人陳玫竹指認相片1張、被告相片4張
    、被害人被囚禁地點及受有傷害相片20張、被告妨害被害人
    經過路線相片12張、（93年度偵字第4200號偵查卷第2宗第2
    ～6、7、8、9、10～13、15～24、26～38頁）等文書證據，
    附卷可資佐證，被告上開所辯，無非事後畏罪飾卸之詞，當
    無足採。本件事證明確，被告犯行，堪以認定。
二、新舊法比較：
    被告於行為後，刑法於94年2月2日修正公布、刑法施行法於
    95年6月14日修正公布，並均於95年7月1日施行，關於本案
    應適用之新、舊法，茲比較如下：
    (一)、刑法第2條第1項規定，係規範行為後法律變更所生新舊
    法律比較適用之準據法，於95年7月1日刑法施行後，應適用
    刑法第2條第1項之規定，為「從舊從輕」之比較（最高法院
    95年5月23日第8次刑事庭會議決議第1點第1項參照）。
    (二)、刑法第28條有關共同正犯之規定，僅作文字修正，對於
    狹義共同正犯（指有犯意聯絡及行為分擔之數行為人）之認
    定，不生任何影響，不論依修正前、後之規定，均應論以共
    同正犯，是於本案新舊法對被告而言並無有利或不利之情形
    。
    (三)、至於被告不論依修正前之刑法第47條，或修正後之刑法
    第47條第1項之規定，均構成累犯，是於本案新舊法對被告
    而言並無有利或不利之情形。
    (四)、是關於刑法第28條共犯、刑法第47條第1項累犯規定適
    用，直接適用修正後規定。
三、核被告所為，係犯刑法第302條第1項之私行拘禁罪；被告與
    同案被告丁○○、乙○○、丙○、及另2姓名年籍不詳之成
    年男子，就前開剝奪被害人行動自由犯行，彼此間有犯意之
    聯絡，行為之分擔，為共同正犯（被告與同案被告乙○○、
    丙○3人於93年11月7日中午12時許先行離去，同案被告丁○○繼續挾持被害人夜宿證人張正竑住處，並由同案被告丁○○及另2名不詳姓名共犯在房間內看管之使被害人無從離開
    之該當於私行拘禁罪部分，不具有犯意聯絡，該部分被告未
    構成共犯關係。）；再被告與同案被告丁○○、乙○○、丙○、及另2姓名年籍不詳成年男子就以強行方式開走被害人
    上述車輛，以妨害被害人行使對該車輛之權利部分，應逕論
    以刑法第302條第1項之罪，不另構成刑法第304條之罪（最
    高法院29年上字第3757號判例意旨參照），本件公訴意旨認
    被告就本犯罪事實係犯加重強盜罪尚有未洽，適用法條應予
    變更（如後述）。再被告前有違反藥商藥物管理法、搶奪、
    違反麻醉藥品管理條例、竊盜、贓物等多項前科，最近1次
    則於90年間，因違反毒品危害防制條例案件經臺灣臺中地方
    法院以90年度中簡字第204號判處有期徒刑4月，90年12月24
    日確定，於92年9月1日入監執行，至92年12月31日執行完畢
    ，此有臺灣高等法院被告全國前案紀錄表1紙在卷可按，其
    於有期徒刑之執行完畢後，5年以內，故意再犯本件有期徒
    刑以上之罪，為累犯，應依刑法第47條第1項規定加重其刑
    。爰審酌被告前有多次前科犯行，素行不佳，本應知所儆惕
    ，再犯本罪，顯見該多次前科犯行之入監執行未能收取教化
    之效，且以限制被害人行動自由再加以惡意凌虐方式逼迫被
    害人償還本票債務，手段實不可取，惡性非輕等一切情狀，
    量處如主文所示之刑，以示懲儆。
四、原審以被告與同案被告丁○○、乙○○、丙○等人被訴強盜
    部分諭知無罪，係以被害人於原審法院94年6月6日至現場會
    勘驗後以書面向原審法院自白係誣告，迄同年9月8日原審審
    理中又當庭稱前不利被告之指述均非事實，只因認為若報案
    且捏造曾遭妨害自由、強盜，或可逃避所積欠同案被告丁○○之債務，然不知事情會弄到如此大，連累多人受刑事上之
    訴追，內心覺得甚有歉意，故甘願供出全部實情，並接受刑
    事上誣告罪之處罰以求心安等云云，惟上述被害人所具書狀
    係審判外之陳述，不具證據能力，又刑事訴訟以發現真實為
    目的，證人之證言縱令先後兩歧或未盡相符，審理事實之法
    院應本於職權詳為調查，斟酌各方面之情形，依自由心證判
    斷其孰為可信，不得因其先後陳述有所分歧，即全部予以捨
    棄，本案犯罪事實除經被害人於警訊、偵訊多次指訴，並有
    上述相關多項證物可佐，同案被告乙○○於警訊亦有詳盡之
    自白供述，而同案被告丁○○、丙○2人亦曾供承被害人確
    有遭毆打之事，另依證人王浩宇、吳明鳳上開證述，更可確
    信被害人所述並非虛假，本案縱認被告等人對被害人所為是
    否具備不法所有意圖非無疑義，然其等強行挾持被害人並予
    毆打凌辱之罪責，已經檢察官於起訴書內陳述，原審就此事
    證恝置不論，復未說明此等事證無可採信之理由，而為被告
    無罪判決，自屬違誤。檢察官上訴認原審判決不當則非無理
    由，應由本院予以撤銷改判。
五、公訴意旨認被告就前開犯罪事實係共犯刑法第330條第1項之
    加重強盜罪，然查：刑法強盜罪之成立，以意圖為自己或第
    三人不法之所有，施以強暴、脅迫、藥劑、催眠術或他法，
    致使不能抗拒而取他人之物或使其交付者為構成要件（參考
    最高法院83年度臺上字第1130號判決意旨），訊據被告堅決
    否認有不法所有意圖，並以被害人原即開具面額100萬元本
    票交同案被告丁○○收執，其等僅係催討債務等語為辯。而
    被害人己○○於警訊陳稱「（本票是在這個時候簽的？）【
    在「老爹」那邊就已經簽了】。」、「（對本票的事有何說
    法？）我為什麼要寫本票給他，是在「老爹」家裡他們強迫
    我簽的。」、「（問己○○：有無匯過錢？）【因為丁○○
    住院說沒錢，丁○○打電話請我幫忙】。」等語，且由卷附
    同案被告丁○○存摺影本所示，被害人於93年9月24日確有
    匯款2千元至同案被告丁○○帳戶內（詳原審卷第216頁），
    再參之同案被告乙○○、丙○亦供述於上車至上揭被害人住
    處前，同案被告丁○○已將該支票交由渠等閱覽、及證人徐
    志瑋於偵查中證稱「己○○跟丁○○說一說後，己○○就答
    應簽本票給丁○○，好像簽1張本票。」、「我看到丁○○
    拿出1張本票出來，我有看到。」等情，同案被告丁○○此
    部分所述應非虛構，是上揭本票既係被害人原即已開具交予
    同案被告丁○○收執，是本案自無從確認被告等人於上揭時
    、地起挾持被害人係具不法所有意圖，與檢察官所指強盜罪
    構成要件顯不相符，此部分應改依私行拘禁罪處斷。
據上論結，應依刑事訴訟法第369條第1項前段、第364條、第299
條第1項前段、第300條，刑法第2條第1項前段、第28條、第302
條第1項、第47條第1項，修正前罰金罰鍰提高標準條例第1條前
段，判決如主文。
本案經檢察官甲○○到庭執行職務。
中　　華　　民　　國　　96　　年　　8    　月　　  9   日
        　　刑事第三庭    審判長法　官  王  增  瑜
　　　　　　　　　　　　　　    法　官  蔡  紹  良
　　　　　　　　　　　　　　　  法　官  梁  堯  銘
上列正本證明與原本無異。
如不服本判決應於收受送達後十日內向本院提出上訴狀，其未敘
述上訴之理由者並得於提起上訴後十日內向本院補提理由書（均
須按他造當事人之人數附繕本）。
                                書記官  陳  麗  玉
中　　華　　民　　國　　96　　年　　8 　　月　　9 　　日
